臺灣屏東地方法院民事裁定　
111年度輔宣字第25號
聲  請  人  李敏育  



相  對  人  陳柏豪  

上列聲請人聲請輔助宣告事件，本院裁定如下：
    主    文
宣告陳柏豪（男，民國○○○年○月○日生，身分證統一編號：Ｚ○○○○
○○○○○號）為受輔助宣告人。
選定李敏育（女，民國○○年○月○日生，身分證統一編號：Ｚ○○○○○
○○○○號）為受輔助宣告人之輔助人。
程序費用由受輔助宣告人負擔。
    理    由
一、本件聲請意旨：聲請人李敏育之子即相對人陳柏豪於民國11
     年12月3日因被詐騙，致為意思表示或受意思表示，或辨識
    其意思表示效果之能力顯有不足，為此依民法第15條之1 之
    規定，聲請宣告相對人為輔助宣告人等語。
二、按對於因精神障礙或其他心智缺陷，致其為意思表示或受意
    思表示，或辨識其意思表示效果之能力，顯有不足者，法院
    得因本人、配偶、四親等內之親屬、最近一年有同居事實之
    其他親屬、檢察官、主管機關或社會福利機構之聲請，為輔
    助之宣告，民法第15條之1 第1 項定有明文。
三、經查，聲請人上開主張，業據其提出國軍高雄總醫院屏東分
    院民眾診療服務處診斷證明書、中華民國身心障礙證明影本
    、戶籍謄本等件為證，並經鑑定人黃文翔醫師就相對人之精
    神及心智狀況鑑定結果：個案為慢性思覺失調症後合併輕度
    失智。個案自16歲起即被發現有明顯精神疾病症狀，經屏東
    市賴精神科醫院、瑞興身心科診所、國軍高雄總醫院屏東分
    院門診治療，治療後尚呈現有失智之後遺症，也曾經在國軍
    高雄總醫院屏東分院精神科住院治療過，目前由家人接回家
    中，由家人在自家中自行照顧迄今。會談中對於有關個人基
    本資料的所有問題全部都可以正確回答，個位數加減計算與
    兩位數加減計算皆尚可以正確執行，但100持續減7的計算無
    法完成。現實判斷能力不佳，會談過程中表示仍有幻聽來自
    無形的鬼魂，不斷對個案講：「你會不得好死。」其心理衡
    鑑魏氏成人智力測驗結果總智商落於68分，屬於輕度智能不
    足，由臨床經驗及平日生活功能判斷已達輕度失智之程度。
    意識清楚，可以流暢與人交談，答話也可以切題，說話速度
    尚可，會談中個案確實有呈現聽幻覺但沒有視幻覺的症狀，
    以至於容易分神，注意力會被幻聽聲音拉走。認知功能受損
    ，行為退化。對於時間、地方、人物之定向能力尚正常。可
    以自己進食、沐浴、翻身、大小便、移動身體、更衣等。可
    以自行購物，會計算該找回之零錢、不會到金融機構辦理存
    款提款（個案不知道拿存摺提款需要印鑑），有部分職業功
    能與社交功能、可以自行搭乘或使用大眾交通工具、可以騎
    腳踏車、機車。個案各項功能明顯退化，簡單的衣、食、衛
    生、交通等生活內容可以自理，但因罹患有慢性思覺失調症
    後合併輕度失智，使個案之現實判斷能力受到精神症狀的干
    擾而明顯受損，過去處理財務十分輕率，易遭詐騙，因此可
    以判斷個案已因罹患慢性思覺失調症合併輕度失智導致個人
    之認知功能受損，為意思表示或受意思表示或辨識其意思表
    示效果之能力也因而明顯受損，無法完全獨力處理個人事務
    與從事個人財務管理，該個案已達輔助宣告之標準等情，此
    有屏安醫院111年10月20日屏安醫字第1110003258號函所附
    精神鑑定報告書暨臨床心理衡鑑照會及報告單各1 份在卷可
    憑。本院審酌上情及醫師所為之鑑定意見，認相對人非完全
    不能辨識其意思表示之效果，未達應受監護宣告之程度，惟
    其辨識能力顯有不足。從而，聲請人聲請對其為輔助宣告，
    應予准許。
四、次按受輔助宣告之人，應置輔助人，民法第15條之1 第1 項
    、第1113條之1 第1 項定有明文。依民法第1113 條之1 第2
    項準用同法第1111條之1 規定，法院選定輔助人時，應依受
    輔助宣告之人之最佳利益，優先考量受輔助宣告之人之意見
    ，審酌一切情狀，並注意下列事項：受輔助宣告之人之身
    心狀態與生活及財產狀況。受輔助宣告之人與其配偶、子
    女或其他共同生活之人間之情感狀況。輔助人之職業、經
    歷、意見及其與受輔助宣告之人之利害關係。法人為輔助
    人時，其事業之種類與內容，法人及其代表人與受輔助宣告
    之人之利害關係。
五、查相對人係由聲請人支付相關費用，此據證人陳景元證述屬
    實，本院審酌聲請人李敏育為相對人之母，有擔任輔助人意
    願，故由聲請人擔任相對人之輔助人，應能符合受輔助宣告
    人之最佳利益，爰選定聲請人為輔助人。末按法院為輔助宣
    告時，受輔助宣告之人對其財產仍具處分權能，輔助人僅於
    民法第15條之2 第1 項等事件對於受輔助宣告人之行為具有
    同意與否之權限，從而本件輔助人無須開具財產清冊陳報法
    院，自亦無指定會同開具財產清冊之人，附此敘明。
六、依家事事件法第177 第2 項、第164 條第2 項，裁定如主文
    。
中　　華　　民　　國　　111 　年　　11　　月　  23  　日
                      家事法庭  法　官　張以岳
以上正本係照原本作成。
如不服本裁定，應於送達後10日內向本院提出抗告狀，並繳納抗
告費新臺幣1,000元。
中　　華　　民　　國　　111 　年　　11　　月　  23  　日
                                書記官　蔡政學